最高法院刑事判決                              八十八年度台上字第五五一九號
    上  訴  人  丙○○  男
                乙○○更名為.
                        男
                甲○○  男
右上訴人等因違反台灣地區與大陸地區人民關係條例案件，不服台灣高等法院中華民
國八十六年八月二十八日第二審判決（八十六年度上訴字第三一六一號，起訴案號：
台灣基隆地方法院檢察署八十五年度偵字第四五二四號），提起上訴，本院判決如左
：
    主  文
上訴駁回。
    理  由
按刑事訴訟法第三百七十七條規定：上訴於第三審法院，非以判決違背法令為理由，
不得為之。是提起第三審上訴，應以原判決違背法令為理由，係屬法定要件。且必須
依據卷內資料為具體之指摘，並足據以辨認原判決已具備違背法令之形式，始屬相當
。本件原判決撤銷第一審關於甲○○、乙○○部分之科刑判決，改判論處上訴人甲○
○、乙○○共同違反不得使大陸地區人民非法進入台灣地區之規定罪刑（乙○○累犯
）；及維持第一審論處上訴人丙○○共同違反不得使大陸地區人民非法進入台灣地區
之規定罪刑，駁回其在第二審之上訴。已詳所憑證據及認定理由。從形式上觀察，
並無違背法令之情形存在。上訴人丙○○、乙○○上訴意旨略稱：本件為內政部警政
署保安警察第七總隊第一大隊第五中隊警艇查獲，其查獲地點，據上訴人等所稱係在
基隆市八斗子外海二海浬處，然該地點是否正確，查獲之警艇並未提供任何足以證明
上訴人等有進入台灣地區海域之證據，原審就此重要證據漏未調查，顯有刑事訴訟法
第三百七十九條第十款之違法。上訴人甲○○上訴意旨略稱：上訴人於出港前並不知
要進行偷渡之行為，自無與丙○○、乙○○等有事前共同犯意聯絡。而船舶航行中，
上訴人亦無法阻卻彼等之行為，更於茫茫大海中，無法跳船以拒絕開船，對於犯罪行
為之避免，自無期待可能性。第一審判決時宣告緩刑，上訴人未再聲明上訴，原審認
第一審諭知緩刑尚非妥適，為緩刑之撤銷，不惟違背經驗法則，尚有刑事訴訟法第三
百七十九條第十四款判決不載理由之違法各等語。稽之卷內資料，上訴人丙○○、乙
○○於警訊時一致供稱：係在基隆嶼附近為警查獲（見警卷第二頁背面及第九頁）。
而拘捕上訴人等之地點係在北緯二十五度十分、東經一百二十一度四十九分，即在基
隆市八斗子外海二海浬處。業據內政部警政署保安警察第七總隊第一大隊第五中隊八
十五年一月二十六日保警七一六五中刑字第四○六二號刑事案件移送報告書記明在卷
足稽（見偵查卷第一頁）。原判決自無證據調查未盡之違法。而緩刑之宣告與否，係
實體法上賦予法院得為自由裁量之事項，原判決以檢察官上訴意旨指摘上訴人甲○○
貪圖暴利，共同違反不得使大陸地區人民非法進入台灣地區之規定，嚴重影響社會治
安，第一審判決諭知緩刑，尚非妥適，為有理由，乃撤銷第一審此部分判決，不為緩
刑之諭知，自不得指摘其為違法，以為第三審上訴理由。綜上說明，應認上訴人等之
上訴均違背法律上之程式，予以駁回。
據上論結，應依刑事訴訟法第三百九十五條前段，判決如主文。
中      華      民      國    八十八    年      九      月     三十     日
                              最高法院刑事第三庭
                                  審判長法官  陳  錫  奎
                                        法官  洪  清  江
                                        法官  吳  昆  仁
                                        法官  李  伯  道
                                        法官  高  金  枝
      右正本證明與原本無異
                                              書  記  官
中      華      民      國    八十八    年      十      月      四      日
                                                                       Ｋ
